臺灣雲林地方法院刑事判決
110年度易字第423號
公  訴  人  臺灣雲林地方檢察署檢察官
被      告  蔡安琪




上列被告因竊盜案件，經檢察官提起公訴（110年度偵字第3499
號、第4503號），本院判決如下：
    主      文
蔡安琪犯攜帶兇器竊盜罪，免刑；又犯竊盜罪，免刑。
    事實及理由
一、犯罪事實
    蔡安琪意圖為自己不法之所有，基於竊盜之犯意：（一）於
    民國109年（起訴書誤載為110年，本院逕予更正）5月25日5
    時許，在楊進欽所管領位在雲林縣○○鎮○○段000地號農地，
    持客觀上可供兇器使用之鐮刀（未扣案）竊取青蔥約10公斤
    （價值約新臺幣【下同】300元），得手後載往傳統市場販
    售約5公斤，得款250元，其餘青蔥則丟棄路旁；（二）於10
    9年5月28日6時許，在廖文宇所管領位在雲林縣○○鄉○○村○○○
    段000地號農地，徒手竊取小番茄約30台斤（價值約600元）
    ，得手後載往傳統市場販售約10台斤，得款400元，其餘小
    番茄則丟棄路旁溝渠。嗣因楊進欽、廖文宇發現遭竊後報警
    處理，始悉上情。
二、按法院認為應科拘役、罰金或應諭知免刑或無罪之案件，被
    告經合法傳喚無正當理由不到庭者，得不待其陳述逕行判決
    ，刑事訴訟法第306 條定有明文。本件被告蔡安琪經合法傳
    喚，於110 年11月26日本院審理期日無正當理由不到庭，有
    該次庭期審理傳票之送達證書、刑事報到單、審判筆錄各1
    份在卷可稽，且本院認本件係應免刑之案件，揆諸前揭規定
    ，爰不待其到庭陳述，逕為一造辯論判決。
三、認定犯罪事實所憑之證據及理由 
    被告對上開犯行坦承在卷，並有下列證據可佐：證人即被害
    人楊進欽、廖文宇之證述、刑案現場及監視畫面截圖照片10
    張、109 年農民種稻及耕作措施【轉（契）作、自行復耕登
    記、生產環境維護】申報書（地號00000000）1 紙、警方調
    閱楊進欽所有青蔥遭竊處（雲林縣○○鎮○○段00000000號）地
    籍圖位置供竊嫌指認1 紙、警方調閱廖文宇所有番茄遭竊（
    雲林縣○○鄉○○○段000000000 號）地籍圖位置供竊嫌指認1 
    紙、雲林縣西螺地政事務所土地所有權狀（地號0000-0000
    ）1紙、本院勘驗被告警詢時之勘驗筆錄。是被告犯行均足
    以認定，俱應依法論科。
四、論罪科刑之理由：
㈠、核被告就犯罪事實㈠所為，係犯刑法第321 條第1 項第3 款之
    攜帶兇器竊盜罪；就犯罪事實㈡所為，係犯刑法第320條第1
    項之竊盜罪。
㈡、被告犯意個別、行為互異，應分論併罰。
㈢、按犯罪之情狀顯可憫恕，認科以最低度刑仍嫌過重者，得酌
    量減輕其刑，刑法第59條定有明文；又刑法第59條之酌量減
    輕其刑，必於犯罪之情狀，在客觀上足以引起一般同情，認
    為即予宣告法定低度刑期，猶嫌過重者，始有其適用（最高
    法院51年台上字第899號判例要旨參照）。再者，犯刑法第3
    20條、第321 條之罪，情節輕微，顯可憫恕，認為依第59條
    規定減輕其刑仍嫌過重者，得免除其刑，刑法第61條第2 款
    定有明文。查被告在本件的犯罪情節，說穿了就是貪圖農田
    裡的農作物（青蔥、小番茄），也見四下無人所以起心動念
    ，才會下田去割取跟動手摘除，這兩次犯行所獲取的農作物
    變賣起來只有幾百元，頂多就是幾頓粗茶淡飯、可以稍微溫
    飽而已，這兩次竊盜犯行所顯示的惡性均極為輕微，其中一
    次更因為帶了鐮刀變成加重竊盜，而刑法的加重竊盜罪是法
    定刑最少要科處6 個月有期徒刑，這雖然是可以易科罰金的
    刑度，但以一天1000元的易科罰金標準來說，等於被告單單
    就其中一次犯行就必須付出27 萬元才能脫離刑事程序，些
    許農作物要付出這麼高的代價，兩者對比顯然不成比例，這
    樣的處罰連適用法律的法官自己都覺得過於嚴重，尤其被告
    也領有身心障礙手冊，在案發時固然能理解自己所作所為，
    但其進入偵審程序後，病情則日漸惡化，此有被告之中華民
    國身心障礙證明、重大傷病免自行負擔證明卡正反面影本各
    1 份、國立成功大學醫學院附設醫院斗六分院110 年9 月17
    日成醫斗分醫字第1100004514號函暨病患診療資料回覆摘要
    表、國立成功大學醫學院附設醫院斗六分院110 年10月4日
    成醫斗分醫字第1100004870號函暨檢附之就診資料在卷可查
    ，可知被告處境確實值得給予同理，並在刑罰的效果上盡量
    不予以苛責，尤其本件被害人2人均能瞭解被告之處境，也
    不予以追究，此有被害人楊進欽刑事案件陳述意見書、被害
    人廖文宇刑事案件陳述意見書及本院110 年11月3 日公務電
    話紀錄在卷可參，被害人2人即便蒙受損失，也希望能原諒
    被告，這份寬容確實難得，所以本件確實有情輕法重，其所
    為犯行在客觀上已足以引起一般同情，顯可憫恕，已符合刑
    法第59條之規定，得依據此減輕其刑，不過減刑後就被告該
    次加重竊盜犯行仍必須處以3月以上的有期徒刑，此時不論
    由應報預防、特別預防或修復性司法之角度而言，均不存有
    對其處以刑罰必要，依第59條規定減輕其刑仍有過重情形，
    繼而依刑法第61條第2 款之規定，就被告2次犯行均免除其
    刑。
㈣、關於沒收：
①、未扣案之鐮刀1 把，固然屬被告供其本案使用之物，但其實
    都是隨處可購買到的一般民生用品，非屬違禁物或應義務沒
    收之物，若不宣告沒收，不致於對社會危害產生實質重大影
    響，亦即考慮「有無助於犯罪預防再犯」、「欲沒收的客體
    替代性及經濟價值的高低」及「執行沒收的程序成本與目地
    有無顯失均衡」，認沒收欠缺刑法重要性，則依刑法第38條
    之2 第2 項規定，不予宣告沒收。
②、被告所變賣農產品金額共計650元，屬於被告之犯罪所得，本
    應依刑法第38條之1 第1 項前段、第3 項規定宣告沒收之，
    於全部或一部不能沒收或不宜執行沒收時，追徵其價額，但
    被告現在健康狀況不佳，仍在住院等情，有上開醫療院所函
    文可參，則如予以宣告沒收對之尚嫌過苛，故依刑法第38條
    之2 第2 項規定，不予宣告沒收。
四、應適用之法律
    刑事訴訟法第299 條第1 項但書。
本案經檢察官江金星提起公訴；檢察官陳淑香到庭執行職務。
中　　華　　民　　國　　110 　年　　11　　月　　29　　日
                刑事第七庭    法  官  王子榮
以上正本證明與原本無異。
如不服本判決應於收受判決後20日內向本院提出上訴書狀，並應
敘述具體理由；其未敘述上訴理由者，應於上訴期間屆滿後20日
內向本院補提理由書（均須按他造當事人之人數附繕本）。「切
勿逕送上級法院」。
                              書記官  李沛瑩
中　　華　　民　　國　　110 　年　　11　　月　　29　　日
附錄本案論罪法條：     
中華民國刑法第320條
意圖為自己或第三人不法之所有，而竊取他人之動產者，為竊盜
罪，處 5 年以下有期徒刑、拘役或 50 萬元以下罰金。
意圖為自己或第三人不法之利益，而竊佔他人之不動產者，依前
項之規定處斷。
前二項之未遂犯罰之。
中華民國刑法第321條
犯前條第 1 項、第 2 項之罪而有下列情形之一者，處 6 月以
上 5 年以下有期徒刑，得併科 50 萬元以下罰金：
一、侵入住宅或有人居住之建築物、船艦或隱匿其內而犯之。
二、毀越門窗、牆垣或其他安全設備而犯之。
三、攜帶兇器而犯之。
四、結夥三人以上而犯之。
五、乘火災、水災或其他災害之際而犯之。
六、在車站、港埠、航空站或其他供水、陸、空公眾運輸之舟、
    車、航空機內而犯之。
前項之未遂犯罰之。